臺灣高雄地方法院刑事判決　　　　　　 100年度交訴字第75號
公　訴　人　臺灣高雄地方法院檢察署檢察官
被　　　告　張月娥
上列被告因公共危險案件，經檢察官提起公訴（100年度偵字第
9604、16526 號），嗣因被告於本院準備程序中就被訴事實為有
罪之陳述，本院告知被告簡式審判程序之旨，並聽取當事人之意
見後，由本院合議庭裁定改由受命法官獨任依簡式審判程序進行
，判決如下：
    主  文
張月娥犯肇事致人傷害逃逸罪，處有期徒刑陸月，如易科罰金，
以新臺幣壹仟元折算壹日。緩刑貳年。
    事  實
一、張月娥於民國99年11月27日11時10分許，騎乘車牌號碼YXB-
    670號輕型機車搭載兒子蔡偉擇，沿高雄市三民區○○○路
    316巷由東向西行駛，行經該路316巷88號前時，本應注意車
    前狀況及車輛除行駛於單行道或指定行駛於左側車道外，在
    未劃分向線或分向限制線之道路，應靠右行駛，遇有特殊情
    況必須行駛左側道路時，除應減速慢行外，並注意前方來車
    及行人，而依當時天候晴、日間自然光線、路面鋪裝柏油、
    乾燥、無缺陷、無障礙物、視距亦屬良好，且依其智識、能
    力，亦無不能注意之情事，竟疏未注意，於超越前方車輛時
    ，貿然靠左側行駛，致撞及對向駛來、由莊吳美香騎乘之車
    牌號碼MAS-322號重型機車，莊吳美香因而人車倒地，致受
    有右近端肱骨粉碎性骨折多處擦挫傷之傷害（所涉過失傷害
    部分業經莊吳美香撤回告訴，另由本院諭知不受理之判決）
    。詎張月娥於肇事後，明知汽車駕駛人駕駛汽車肇事致人受
    傷或死亡，應即採取救護或其他必要措施，並向警察機關報
    告，而不得逕行駛離，惟其竟未留在現場，對莊吳美香採取
    必要之救護措施，反另行基於駕車肇事逃逸之犯意，旋即騎
    乘上開輕型機車逃離事故現場，嗣經警調閱現場監視錄影畫
    面後循線查獲。
二、案經莊吳美香委由黃清江律師訴請臺灣高雄地方法院檢察署
    檢察官偵查起訴。
    理  由
一、本案被告張月娥所犯均係死刑、無期徒刑、最輕本刑為3年
    以上有期徒刑以外之罪，其於本院準備程序中就被訴事實為
    有罪之陳述，經本院告知簡式審判程序之旨，並聽取公訴人
    、被告之意見後，認無不得或不宜改依簡式審判程序進行之
    情事，由本院依刑事訴訟法第273條之1第1項規定，裁定進
    行簡式審判程序。又本案卷內之人證、物證、書證等證據，
    依刑事訴訟法第273條之2規定，不受同法第159條第1項關於
    傳聞法則規定之限制，依法均有證據能力，合先敘明。
二、上揭事實，業據被告張月娥於警詢、檢察事務官詢問時、偵
    查及本院審理時坦承不諱（警卷第1至3頁；偵卷一第45至47
    頁，偵卷二第4至7頁；本院卷二第33頁背面、第55頁、第70
    頁背面、第79頁背面），核與證人即告訴人莊吳美香於警詢
    及偵查中所為之證述相符（警卷第4頁；偵卷第7頁），並有
    告訴人提出之高雄醫學大學附設中和紀念醫院99年12月10
    日診字第991210152號診斷證明書、莊吳美香指認張月娥之
    照片記錄表、道路交通事故現場圖道路交通事故調查報告表
    （一）、（二）、高雄市政府警察局交通大隊交通事故談話
    記錄表、高雄市政府交通局車輛行車事故鑑定委員會100年6
    月7日高市車鑑字第1000003195號函暨所附鑑定意見書各1
    份及現場照片5張附卷可稽（警卷第8頁、第13頁、第18至21
    頁、第24至26頁；偵卷二第10至11頁）。依卷附之被告所持
    用門號0000000000號行動電話通聯紀錄、高雄市政府消防局
    100年9月2日高市消防指字第1000037890號函暨所附緊急救
    護報案資料、高雄市政府警察局三民第二分局100年9月19日
    高市警三二分偵字第1000021601號函暨所附報案資料各1份
    及監視器畫面擷取照片1張觀之（警卷第16至17頁；本院卷
    二第23至30頁），被告雖曾以所持用門號0000000000號行動
    電話撥打119，然被告自承未留在現場等待救護車或警察到
    場處理，即逕行騎乘上開輕型機車離開現場，被告並於同日
    14時31分許偕同兒子蔡偉擇至博正醫院就醫等情，有被告及
    蔡偉擇之博正醫院診斷證明書各1紙、博正醫院掛號收據影
    本2紙、博正醫院100年9月2日100博人字第0050號函暨所附
    病歷資料1份在卷可憑（警卷第8至9頁、第11頁正面、第12
    頁、第16至17頁；本院卷二第20至22頁），被告對告訴人當
    場受有傷害既有認識，未待告訴人確實獲得救護，即逕行騎
    車離去，嗣經警循線追查始到案說明，其肇事逃逸之犯行，
    至為灼然。綜上，足認被告上開任意性之自白與事實相符，
    堪以採信。本案事證明確，被告犯行洵堪認定。
三、核被告張月娥所為，係犯刑法第185條之4之肇事致人傷害逃
    逸罪。爰審酌被告明知其肇事，猶騎車逃逸，未立即對告訴
    人施以救護或待告訴人確實獲得救護，即逕行騎車離去，恐
    使被害人錯失即時救護之時機，而有危及生命、身體安全之
    虞，所為實非可取；惟念其犯後已坦承犯行，復獲告訴人諒
    解並成立調解，告訴代理人亦當庭代為表示：如果被告清償
    完畢之後，告訴人同意接受給予被告簡易判決處刑或緩刑之
    機會等語（本院卷二第33頁背面），被告並已依調解條件實
    際賠償被害人所受損害，有本院100年度司雄附民移調字第
    825號調解筆錄影本、被告所呈之100年9月15日陽信商業銀
    行匯款收執聯影本、告訴人陳報之刑事陳述意見狀及刑事撤
    回告訴狀各1份附卷可佐（本院卷二第39頁至40頁、第49至
    50頁），復參酌被告現為單親暨中低收入戶，有高雄市單親
    暨中低收入戶兒童少年生活扶助核定通知單、被告之戶役政
    連結作業系統查詢結果各1紙存卷可參（本院卷一第38 至39
    頁），及其犯罪之情節、動機、手段、所生之危害、智識程
    度等一切情狀，量處如主文所示之刑，並諭知易科罰金之折
    算標準，以資懲儆。又查被告前未曾受有期徒刑以上刑之宣
    告，有臺灣高等法院被告前案紀錄表1紙在卷為據（本院卷
    二第4頁），茲念其僅因一時失慮，以致誤罹刑章，諒以經
    此偵審程序，理當知所警惕，信無再犯之虞，且被告對於所
    涉過失傷害罪嫌部分，已與告訴人達成調解，並已依調解條
    件實際賠償被害人所受損害，此有本院100年度司雄附民移
    調字第825號調解筆錄影本、被告所呈之100年9月15日陽信
    商業銀行匯款收執聯影本、告訴人陳報之刑事陳述意見狀及
    刑事撤回告訴狀各1份附卷可查（本院卷二第39頁至40頁、
    第49至50頁），本院因認前開所宣告之刑以暫不執行為適當
    ，爰併予諭知緩刑2年，以啟自新。
四、至被告被訴過失傷害部分，業經告訴人具狀撤回告訴，另由
    本院諭知不受理之判決，附此敘明。
據上論斷，應依刑事訴訟法第273條之1第1項、第299條第1項前
段，刑法第185條之4、第41條第1項前段、第74條第1項第1款，
刑法施行法第1條之1，判決如主文。
本案經檢察官黃世勳到庭執行職務。
中    華    民    國   100    年    11    月    30    日
                  刑事第七庭  法  官  廖華君
以上正本證明與原本無異。
如不服本判決應於收受本判決後10日內向本院提出上訴書狀，並
應敘述具體理由；如未敘述上訴理由者，應於上訴期間屆滿後20
日內向本院補提理由書( 均須按他造當事人之人數附繕本) 「切
勿逕送上級法院」。
中    華    民    國   100    年    11    月    30    日
                              書記官  許珈綺
附錄本案論罪科刑法條：
中華民國刑法第185條之4
駕駛動力交通工具肇事，致人死傷而逃逸者，處6月以上5年以下
有期徒刑。